【裁判字號】    90,交訴,24
【裁判日期】    900626
【裁判案由】    業務過失致死
【裁判全文】
臺灣基隆地方法院刑事判決                            九十年度交訴字第二四號
    公  訴  人  臺灣基隆地方法院檢察署檢察官
    被      告  甲○○
右列被告因業務過失致死案件，經檢察官提起公訴（九十年度偵字第一○一四號），
本院判決如左：
    主  文
甲○○從事業務之人，因業務上之過失致人於死，處有期徒刑肆月，如易科罰金，以
參佰元折算壹日。緩刑貳年。
    事  實
一、甲○○為曳引車之駕駛，係從事駕駛業務之人，於民國（下同）八十九年十一月
    二十三日下午九時十分許，駕駛車牌號碼ＦＹ─九八二號曳引車，沿基隆市○○
    路往同市大武崙方向行駛，途經麥金路右轉安樂路二段時，以當時之天候、路況
    均良好，原應注意車輛轉彎行進中，駕駛人應注意車輛前後左右之狀況及兩車併
    行之間隔，隨時採取必要安全措施，而依當時情形又無不能注意之情事，竟疏於
    注意交岔路口車輛之動態，於路口右轉時未保持車輛安全間距，致與沿麥金路直
    行於該曳引車右側，由林應全所駕駛ＤＰＢ─七一五號之機車，閃煞不及，而與
    該曳引車之板架右後輪發生碰撞倒地，使林應全之腹部遭機車駕駛桿中段強力撞
    擊，受有創傷性腹腔內出血（腹腔重挫傷肝臟、膀胱破裂）等傷害，經送醫後仍
    於翌日（即二十四日）上午八時不治死亡。
二、甲○○肇事後，在未經有偵查犯罪職權機關或公務員發覺其為犯人前，即自動向
    基隆市警察局第四分局安樂分駐所報明其為駕車肇事之人而自首，進而接受裁判
    。案經被害人配偶乙○○告訴暨臺灣基隆地方法院檢察署檢察官相驗後偵查起訴
    。
    理  由
一、訊據被告固坦承有與被害人所騎乘機車發生碰撞乙情，惟辯稱依當時之車流、車
    速狀況，其已盡相當之注意，應無過失云云。然查：就發生碰撞地點之現場研判
    ，被告所駕駛之曳引車既在甫自麥金路右轉進安樂路二段時，其板架右後輪即擦
    撞被害人所騎乘之機車，使被害人機車倒地後遭被告曳引車後輪碾過機車車頭，
    且肇事後曳引車停止位置已部分跨越分向限制線來看，可見被告於欲右轉進入安
    樂路二段時，為使曳引車車身一次轉過，其車身當時應有偏左往中央分向限制線
    靠近之動作，嗣車身順利轉到安樂路二段後，始緩慢返回自己車道內乙情，惟此
    較大幅度之先偏左再行右轉之動作，在車道較狡窄之交岔路口，易讓右側行駛車
    輛產生正確判斷之誤差，此時該右轉車輛即應特別注意其右側車輛之行駛動態，
    保持兩車安全間隔，避免發生碰撞或擦撞情事，以被告行駛當時之天候、路況觀
    之，應不至無法預見其右側被害人機車之行車動態，卻仍與被害人機車發生擦撞
    ，顯見其駕駛曳引車並無與右側車輛保持安全間隔，被告行為實有過失，是其所
    辯尚難採信，此外復有道路交通事故調查報告表暨現場照片二十幀在卷可稽。又
    被害人林應全確係因本件車禍死亡，並經台灣基隆地方法院檢察署檢察官督同法
    醫師相驗明確，有勘驗筆錄、相驗屍體證明書、驗斷書各一紙附卷可按。
二、按汽車行駛時，駕駛人應注意兩車併行之間隔，並隨時採取必要之安全措施，道
    路交通安全規則第九十四條第三項定有明文。本件車禍之發生，係被告駕駛曳引
    車右轉行進時，以其車輛之大，在遇交岔路口右轉時，除應減速慢行外，本應更
    提高注意其右側之機車，並與之保持安全間距，採取可隨時煞停之準備，而按其
    情形亦無不能注意之情事，竟疏未與右側機車保持適當行車間隔，致原直行麥金
    路停靠在被告曳引車右側之被害人林應全所騎乘之機車見狀閃避不及，與被告曳
    引車板架右後輪發生碰撞倒地而傷重不治死亡；雖被害人酒後騎車且未注意車前
    狀況亦應負部分肇事責任，惟被告既有疏於注意保持行車間距之情形存在，仍難
    辭其過失責任，本件經送台灣省基宜區車輛行車事故鑑定委員會及台灣省車輛行
    車事故覆議鑑定委員會鑑定，亦持相同看法，有鑑定意見書及覆議鑑定委員會回
    函各一件在卷可稽，被告之過失行為與被害人之死亡間有相當因果關係，罪證明
    確，其犯行洵堪認定。
三、核被告甲○○所為，係犯刑法第二百七十六條第二項業務過失致人於死罪。查其
    於肇事後，在未經有偵查犯罪職權之機關或公務員發覺其為犯人前，即主動以電
    話連繫救護車前來救護並留在現場表明其為駕車肇事之人等候訊問而自首，有基
    隆市警察局第四分局安樂分駐所偵訊筆錄一件在卷可稽，被告既已接受審判，要
    與自首要件相當，應依法減輕其刑。爰審酌被告之品行、過失之程度、所生之危
    害及肇事後急速通知救護等一切情狀，量處如主文所示之刑，並依九十年一月十
    日總統令修正公布之中華民國刑法第四十一條第一項前段及刑法施行法第三條之
    一規定，諭知易科罰金之折算標準。查被告前未曾受有期徒刑以上刑之宣告，有
    臺灣基隆地方法院檢察署刑案資料查註紀錄表及台灣高等法院被告全國前案紀錄
    表足稽，其經此教訓，當知警惕而無再犯之虞，且事後已與被害人家屬達成和解
    ，有和解書影本一紙在卷可憑，本院認本件所宣告之刑，以暫不執行為宜，爰併
    諭知緩刑二年，以啟自新。
據上論斷，應依刑事訴訟法第二百九十九條第一項前段，刑法第二百七十六條第二項
、第六十二條前段、第四十一條第一項前段、第七十四條第一款，刑法施行法第三條
之一，罰金罰鍰提高標準條例第一條前段、第二條，判決如主文。
本件經檢察官周慶華到庭執行職務。
中      華      民      國      九十    年      六      月    二十六    日
                                  臺灣基隆地方法院交通法庭
                                        法  官  林  玉  珮
右正本證明與原本無異。
對於本件判決如有不服，應於收受送達後十日內，向本院提出上訴書狀，上訴於臺灣
高等法院，並按他造當事人之人數附具繕本。
                                        書記官  陳  俊  德
中      華      民      國      九十    年      六      月    二十九    日
附錄論罪法條
刑法第二百七十六條第二項：
從事業務之人，因業務上之過失犯前項之罪者，處五年以下有期徒刑或拘役，得併科
三千元以下罰金。


司法院資訊處製作；財團法人民間司法改革基金會備份。
